【裁判字號】    99,訴,340
【裁判日期】    990625
【裁判案由】    違反稅捐稽徵法
【裁判全文】
臺灣臺北地方法院刑事判決               99年度訴字第340號
    公  訴  人  臺灣臺北地方法院檢察署檢察官
    被      告  甲○○
上開被告因違反稅捐稽徵法案件，經檢察官追加起訴（九十九年
度偵字第一七二六號），因被告於本院準備程序中就被訴事實為
有罪之陳述，經本院合議庭裁定改進行簡式審判程序，本院判決
如下：
    主  文
甲○○共同商業負責人，以明知為不實之事項而填製會計憑證，
處拘役肆拾日，如易科罰金，以新臺幣壹仟元折算壹日，緩刑
年，緩刑期內付保護管束，並向公益團體、地方自治團體或社區
提供陸拾小時之義務勞務。
    事  實
一、甲○○為綜合所得稅之納稅義務人，於民國九十五年十月間
    ，為圖虛增捐贈金額以逃漏綜合所得稅之目的，竟經由劉麗
    芳（經檢察官併案至臺灣新竹地方法院審理）之仲介而與身
    為凌俐數位科技股份有公司（址設臺北市○○路○段三八巷
    六弄一號一樓，下稱凌俐公司）副總經理之何元富（經本院
    另案審理）接洽，甲○○基於以不正當方法逃漏綜合所得稅
    之犯意，並與身為凌俐公司商業負責人之黃耀鋐（為凌俐公
    司實際負責人及經理人，經本院另案審理）、何元富、劉麗
    芳共同基於填製不實會計憑證之犯意聯絡及行為分攤，由甲
    ○○與凌俐公司簽訂商品買賣契約，以每套新臺幣（下同）
    二萬八千元之價格，購買六十套之「馬吉島樂園網路教學軟
    體」（下稱教學軟體），甲○○先將全額款項即一百六十八
    萬元匯款至凌俐公司帳戶以製造虛假資金證明，何元富再自
    凌俐公司領回百分之七十五之差額款項交由劉麗芳退還甲○
    ○，凌俐公司即於九十五年十二月二十日以上開全額款項即
    一百六十八萬元開立發票號碼為ＱＺ00000000號之
    不實統一發票交付劉麗芳轉交甲○○，復以納稅義務人甲○
    ○名義，將該教學軟體捐贈與臺北市政府教育局所屬劍潭國
    小以取得該國小出具之簽收單及臺北市政府教育局出具之感
    謝函，甲○○並於九十六年五月間檢具前開統一發票、簽收
    單、感謝函、商品買賣契約書，以浮報上開捐贈金額為列舉
    扣除額之不正當方法申報九十五年綜合所得稅，因而逃漏當
    年度綜合所得稅三十七萬八千元，足生損害於稅捐稽徵機關
    對於稅捐稽徵之正確性，嗣經甲○○於有權偵查犯罪機關發
    覺犯罪前即主動提出陳情書經財政部臺北市國稅局士林稽徵
    所向檢察官表示自首及願受裁判之意，始查悉上情。
二、案經財政部臺北市國稅局士林稽徵所函請臺灣臺北地方法院
    檢察署檢察官簽分偵辦。
    理  由
一、上開犯罪事實，業據被告甲○○於本院調查中坦白承認，核
    與同案被告黃耀鋐、何元富、劉麗芳證述情節大致相符，並
    有統一發票、簽收單、感謝函、商品買賣契約書、國內匯款
    申請書、陳情書及財政部臺北市國稅局綜合所得稅核定通知
    書在卷可資佐證，被告自白與事實相符，被告所犯上開犯行
    ，均堪以認定。
二、查本案被告為其個人綜合所得稅之納稅義務人，而同案被告
    黃耀鋐、何元富均為凌俐公司之商業負責人，故核被告所為
    ，係共犯商業會計法第七十一條第一款填製不實會計憑證罪
    、稅捐稽徵法第四十一條之納稅義務人以不正當方法逃漏稅
    捐罪。次按檢察官就犯罪事實一部起訴者，其效力及於全部
    ，刑事訴訟法第二百六十七條定有明文，雖檢察官未就被告
    共犯商業會計法第七十一條第一款之部分提起公訴，然該部
    分與檢察官起訴部分有一罪之關係，亦經本院於審理中當庭
    提示相關資料並告知被告，依據前開規定，本院自可併與審
    理。被告非凌俐公司負責人，與同案被告劉麗芳及身為凌俐
    公司商業負責人之同案被告黃耀鋐、何元富，就本案填製不
    實會計憑證之犯行，有犯意聯絡及行為分攤，依刑法第二十
    八條、第三十一條第一項之規定為共同正犯。被告一行為所
    犯上開填製不實會計憑證罪及以不正當方法逃漏稅捐罪間，
    為一行為觸犯二罪名之想像競合犯，應依刑法第五十五條之
    規定從重論以商業會計法第七十一條第一款之填製不實會計
    憑證罪，並依刑法第三十一條第一項但書之規定減輕其刑。
    被告於有權偵查犯罪機關發覺犯罪前即主動提出陳情書經財
    政部臺北市國稅局士林稽徵所向檢察官表示自首及願受裁判
    之意，有陳情書在卷可參，且於本案進行中亦均按期到庭接
    受審判，應依刑法第六十二條前段之規定遞減輕其刑。爰審
    酌被告於偵查及本院審理中坦白承認犯行，且係自首到案，
    犯後態度良好，僅因一時失慮而觸犯刑章，犯罪動機尚有可
    諒之處，犯罪手段、逃漏稅捐之數額、對於國家法益所造成
    之危害且已補繳逃漏稅捐金額，另參以被告尚須支應雙親醫
    療費用、扶養小孩等生活狀況等情狀，量處如主文所示之刑
    ，並諭知易科罰金之折算標準。另被告前未曾因故意犯罪受
    有期徒刑以上刑之宣告，有臺灣高等法院被告前案紀錄表一
    份在卷可稽，且業已自首到案接受裁判，並已補繳逃漏稅捐
    金額，本院信被告經此教訓當知所警惕而無再犯之虞，本院
    因認對其所宣告之刑，以暫不執行為適當，爰併予宣告緩刑
    三年，緩刑期內付保護管束，並向公益團體、地方自治團體
    或社區提供六十小時之義務勞務，以啟自新。
據上論斷，應依刑事訴訟法第二百七十三條之一第一項、第二百
九十九條第一項前段，商業會計法第七十一條第一款，稅捐稽徵
法第四十一條，刑法第十一條前段、第二十八條、第三十一條第
一項、第四十一條第一項前段、第五十五條、第六十二條前段、
第七十四條第一項第一款、第二項第五款、第九十三條第一項第
二款，判決如主文。
本案經檢察官周懷廉到庭執行職務
中    華    民    國    99    年    6     月    25    日
                        臺灣臺北地方法院刑事第一庭
                            法  官    唐于智
上正本證明與原本無異。
如不服本判決，應於判決送達後10日內，向本院提出上訴狀。
                            書記官    陳家欣
中    華    民    國    99    年    6     月    25    日
附錄本案論罪法條
商業會計法第71條
商業負責人、主辦及經辦會計人員或依法受託代他人處理會計事
務之人員有下列情事之一者，處 5 年以下有期徒刑、拘役或科
或併科新臺幣 60 萬元以下罰金：
一、以明知為不實之事項，而填製會計憑證或記入帳冊。
二、故意使應保存之會計憑證、會計帳簿報表滅失毀損。
三、偽造或變造會計憑證、會計帳簿報表內容或毀損其頁數。
四、故意遺漏會計事項不為記錄，致使財務報表發生不實之結果
    。
五、其他利用不正當方法，致使會計事項或財務報表發生不實之
    結果。
稅捐稽徵法第41條
稅稅義務人以詐術或其他不正當方法逃漏稅捐者，處5 年以下有
期徒刑、拘役或科或併科新臺幣6 萬元以下罰金。

司法院資訊處製作；財團法人民間司法改革基金會備份。
